【裁判字號】    91,訴,3642
【裁判日期】    920703
【裁判案由】    薪給
【裁判全文】
臺北高等行政法院判決                            九十一年度訴字第三六四二號
                              .
    原      告  甲○○
                乙○○
    右二人共同
    訴訟代理人  楊沛生律師
    被      告  交通部臺灣鐵路管理局
    代  表  人  黃德治（局長）
    訴訟代理人  袁建能
右當事人間因薪給事件，原告不服公務人員保障暨培訓委員會中華民國九十一年七月
九日九一公審決字第○○九一號再復審決定，提起行政訴訟。本院判決如左：
    主  文
原告之訴駁回。
訴訟費用由原告負擔。
    事  實
緣原告等分別為被告員級課員及佐級站務佐理，因考試院於民國（下同）八十四年十
二月二十六日修正發布公務人員俸給法施行細則第十五條規定，原告等遂以渠等於八
十四年十二月二十八日時均為佐級站務佐理，於八十七年九月間向被告陳情，以其曾
任被告基層服務員年資，比照營業工提敘士級薪級案，辦理提敘佐級薪級，經被告以
八十九年九月二十六日八十九鐵人一字第二一四三○號書函，答復略以：「．．佐級
資位曾任基層服務員年資提敘案，俟其他交通事業機構有案例可循時再辦理。」等語
，原告等不服，提起復審，經交通部九十年三月二十八日交訴八十九字第○六四三八
六號復審決定，以被告就原告等申請事項，僅以八十九年九月二十六日八十九鐵人一
字第二一四三○號書函稱俟其他交通事業機構有案例可循時再辦理為答覆理由，顯有
未妥，乃責由被告應於收到復審決定三個月內為具體明確之處置。被告爰以九十年五
月二十八日九十鐵人一字第一一五九三號函復略以，渠等基層服務員年資與士級資位
相當，與佐級資位不相當，故不得提敘等語。原告等仍不服，提起一再復審，遞遭決
定駁回，遂向本院提起行政訴訟。茲摘敘兩造訴辯意旨如次：
甲、原告方面：
一、聲明：求為判決
１、再復審決定、復審決定及原處分均撤銷。
２、被告應追溯自八十四年十二月二十八日起辦理原告二人任職被告基層服務員之年
    資提敘作業，並應將原告甲○○之資位提敘為佐級二十三級，原告乙○○提敘為
    佐級二十一級。
３、訴訟費用由被告負擔。
二、陳述：
１、原告等任職被告基層服務員時之工作內容及職務內容，與交通事業人員任用條例
    第四條規定之佐級資位人員相同，惟因屬無資位人員，故不予提敘，則原告任職
    基層服務員之年資辦理佐級資位提敘，是否有法令依據，即屬本件爭點：
  (1)按考試院於八十四年十二月二十六日修正公布公務人員俸給法施行細則第十五條
    規定，斯時，依交通事業人員任用條例任用之人員並無類似規定，銓敘部為衡平
    依交通事業人員任用條例任用人員曾任公務年資之權益，爰參照交通事業人員任
    用條例第三條規定資位受有保障之精神，以八十五年一月十三日八五台中審四字
    第一二五三七七一號函釋略以：「．．二、茲為配合考試院八十四年十二月二十
    六日（八四）考台組貳一字第○九三八三號令修正發布『公務人員俸給法施行細
    則』第十五條之規定，經詳慎研究後，有關交通事業人員曾任年資之提敘薪級，
    自即日起，除依前開規定辦理外，另補充規定如次：．．(二)曾任依行政院暨所屬
    機關約僱人員僱用辦法之約僱人員，於取得交通事業人員任用資格後，如與擬任
    職務之資位相當且性質相近之年資，得按年核計加級至本資位最高薪級為止；至
    於交通事業機構因業務性質特殊，自行訂定進用管理辦法並報經上級主管機關核
    備有案而進用之僱用人員，亦得比照上開規定辦理。現職交通事業人員如有前開
    年資，於文到三十日內申請提敘者，自八十四年十二月二十八日生效，未於規定
    期限內申請提敘者，自申請之日生效。」。另被告以銓敘部八十五年七月三日八
    五台中審四字第一三二六○七四號函釋規定不准提敘，係因提敘開辦之初，銓敘
    部就被告基層服務員資格認定是否符合辦理提敘，尚未釐清實情，將基層服務員
    定位為被告自訂管理規章進用之工職人員，與「事務管理規則」之技工、工友等
    性質相同，故認定基層服務員於資格上根本不符辦理提敘，即無資位相當之問題
    存在，惟上開資格不符之函釋規定，無異全盤否決被告所有基層服務員（含營業
    員及營業工）得辦理提敘之申請。
  (2)嗣經台灣鐵路工會發覺與實情不符，且進用基層服務員係以被告資位人員編制總
    員額數之百分之二十佔士、佐級，撥作進用基層服務員人數基準，亦為被告所不
    否認。而被告係屬交通部所屬事業單位，屬生產性之性質，與事務管理規則第三
    百二十八條所稱之工友，係指各機關編制內非生產性之技術工友及普通工友不同
    ，爰經台灣鐵路工會向考試院陳情，並於八十五年十一月四日下午召開座談會，
    就基層服務員究屬行政機關之約僱人員或事務管理規則之工友，得否辦理提敘予
    以討論。參照當時銓敘部與會代表彭康鎮副司長所持意見略以：「一般行政機關
    之職員，以公務人員任用法規範，職員均有其官等，分簡、薦、委三種，工職則
    依事務管理規則進用，有工友、技工。交通事業機構，依交通事業人員任用條例
    規定，職員部分為長、副長、高員、員、佐及士級等具資位之人員，其餘應屬工
    職．．基層服務員因無資位，是以從目前的資料來看，應屬工職，各位如有其他
    的資料可資補充說明，銓敘部當盡力予以考量」等語，顯示銓敘部八十五年七月
    三日八五台中審四字第一三二六○七四號函之真正旨意，乃通盤性核認基層服務
    員（含營業員及營業工）為被告自行進用之工職人員，所作之資格不符憑辦提敘
    之解釋，並非就個案作資位相當與否之實質認定，況最後主席關中結論：「請銓
    敘部比照交通事業人員考成獎金之案例，由銓敘部主動辦理。」，顯見並非不得
    辦理提敘。
  (3)上開爭議於八十五年十一月四日召開之座談會中，台灣鐵路工會即提言反駁，另
    於八十六年五月二十四日向立法院陳情時，其請願書說明二亦曾提及是項爭議，
    足證當時爭議點在於銓敘部認為基層服務員與「事務管理規則」規定所稱之工職
    人員性質相同，根本未至資位是否相當之探究階段。倘銓敘部是項認定迄今仍具
    效力，則基層服務員（含營業員及營業工）自始即不符提敘之申請資格，即得說
    明銓敘部八十五年七月三日八五台中審四字第一三二六○七四號函釋規定並非就
    基層服務員與佐、士級資位不相當所為之釋示，乃針對資格是否符合作認定。參
    照銓敘部八十七年五月十三日八七台審四字第一六二四三五八號函釋：「二、查
    本部為配合考試院八十四年十二月二十六日修正發布之公務人員俸給法施行細則
    第十五條規定，前於八十五年一月十三日以八五台中審四字第一二五三七七一號
    函釋略以，交通事業人員曾任約僱人員之年資，如與擬任職務之資位相當且性質
    相近，得按年核計加級至本資位最高薪級為止；至於交通事業機構因業務性質特
    殊，自行訂定進用管理辦法並報經其上級主管機關核備有案而進用之僱用人員，
    亦得比照上開規定辦理。復查貴局前經訂定『台灣鐵路管理局基層服務員暫行管
    理要點』，並層報行政院核定，據以進用基層服務員。是類人員納入資位管理後
    ，其薪級之提敘，請依上開函釋及協調會議結論辦理。」，此際，銓敘部已了解
    被告基層服務員不同於「事務管理規則」規定之工友、技工等，是所謂工職人員
    係報奉上級核可而進用，其資格並無不符，則被告始於八十七年八月六日以八十
    七鐵人一字第一九二四一號函准據銓敘部八十七年五月十三日八七台審四字第一
    六二四三五八號函釋規定，辦理士級提敘，是被告辦理機關內士級資位之提敘，
    全係比照辦理，並非被告所稱「依憑八十五年七月三日八五台審四字第一三二六
    ○七四號函辦理」、「認定基層服務員之位階較士級為低」、「從寬認定」等，
    此等說法反令其涉嫌違法處分。
  (4)銓敘部另以八十七年五月十三日八七台審四字第一六二四三五八號函釋示，則該
    部八十五年七月三日八五台中審四字第一三二六○七四號函釋關於基層員為自行
    進用之工職人員之內容，即不曾再經銓敘部提及援用。是就法源效力而言，上開
    兩函釋意旨完全大相逕庭，按後法優於前法、新法優於舊法之原則，前函已不具
    效力，被告逕稱係同時依據兩函釋作為依據而為處分，其推理邏輯令人不解。原
    告等因於被告辦理提敘時已具佐級資格，無法辦理士級提敘，惟被告亦不辦理佐
    級提敘，被告認原告等任基層服務員年資具士級資位云云，顯係前後矛盾，亦係
    故意不依法令比照辦理原告等佐級資位提敘，損害原告等權益。原告等向銓敘部
    陳情，亦經銓敘部八十七年十一月十一日八七台審四字第一六九六二九○號書函
    要求被告比照銓敘部八十五年一月十三日八五台中審四字第一二五三七七一號函
    釋規定辦理提敘，顯見原告等任被告基層服務員年資雖為無資位人員，惟為衡平
    任職被告基層服務員之權益，亦得比照原有資位人員之提敘原則辦理。
  (5)參照銓敘部八十五年一月十三日八五台中審四字第一二五三七七一號函釋：「得
    按年核計加級至本資位最高薪級為止；於文到三十日申請提敘者，自八十四年十
    二月二十八日生效．．」，以及被告八十七年八月六日八十七鐵人一字第一九二
    四一號函附「本局基層服務員考取資位任職後提敘薪級作業要點」第三(一)點：「
    八十七年九月三十日以前提出申請者依銓敘部規定追溯自八十四年十二月二十八
    日生效。逾期申請者則自申請之日起生效。」之規定，原告等係於八十七年九月
    三日及九月二十二日向被告陳情，均遭被告予以駁回，而被告辦理士級提敘作業
    時，係每一年提敘一級，亦有被告辦理提敘作業所發人事命令說明欄可稽。
  (6)有關原告等於七十七年及七十九年當時之職稱究屬交通事業人員之何種職級，應
    以被告八十四年底退休，辦理提敘、薪資發給及參與訂定「基層服務員暫行管理
    辦法」、「鐵路局員工服務手冊」等相關人事規章之任免股股長周冠星最為了解
    ，請鈞院傳詢周冠星即明。按被告七十七年九月十二日七七府人一字第八二四六
    三號令修正之「鐵路局組織規程」第八條及「鐵路局所屬分支機構組織規程」第
    十六條規定：「本規程所列各職稱之資位，另依『交通事業人員職務薪給表』之
    規定辦理。」，另行政院及考試院會銜於五十八年六月三日以（五八）考台秘一
    字第一一七一號令公布之「交通事業人員資位職務薪給表」，其佐級資位最低薪
    級為四十二級二○○薪點，最高薪級為二十一級四三○薪點。原告甲○○係於七
    十一年八月十六日任基層服務員，迄七十九年三月二十日考上佐級資位之年資為
    七年七個月，申請提敘時資位為佐級三十一級，倘提敘七年，連同九十二年年資
    ，應提敘為佐級二十三級；原告乙○○係於六十九年十一月一日到職，迄至七十
    七年十二月二日考上佐級資位，年資為八年，申請提敘時資位為佐級二十九級，
    若辦理提敘，加計九十二年年資，則得提敘至佐級二十一級之最高級薪點；故被
    告應追溯自八十四年十二月二十八日起辦理原告等任職被告基層服務員之年資提
    敘作業，並應將原告甲○○之資位提敘為佐級二十三級，原告乙○○提敘為佐級
    二十一級。
２、被告為靈活用人及降低用人之營運成本，於六十九年四月參考郵電人員僱用辦法
    ，訂定「基層服務員暫行管理辦法」，復於七十一年六月二十九日修正，再於八
    十年三月六日以鐵人一字第○六七八六號令修正為「基層服務員暫行管理要點」
    。當時進用之基層服務員係以被告資位人員編制總員額數之百分之二十佔士、佐
    級，撥作進用基層服務員人數基準。按營業員工作與站務員佐工作，及營業工工
    作與運務工工作之性質相同，原告乙○○任基層服務員時之工作內容均為營業員
    ，其工作與站務員佐相同。另原告甲○○自七十一年任基層服務員至七十九年考
    上佐級資位為止，均與被告訂有契約，惟因事隔日久，業已遺失，請鈞院向被告
    調取。按當時僱用契約均載明擔任運務處各段播音員工作，可由任免通知及考核
    通知觀其端倪，屬站務員佐工作內容即營業員工作，故原告甲○○任基層服務員
    時之工作與站務員佐之工作性質相同。
３、被告係將營業員定位與佐級人員相當：
  (1)按被告八十七年六月十六日基層服務員提敘研討會議紀錄六—（三）中，其主管
    單位運務處曾明確確認：「本處現有基服員含營業類之營業員、營業工，營業員
    工作內容依照本局各段、廠、場、所、隊、中心、員工服務手冊運務單位員工職
    掌表站務員、佐指派；營業工工作依照運務工職掌指派．．」，則相較資位人員
    職務之派任方式，運務工職務係由士級資位人員派擔，而站務佐理職務則由佐級
    資位人員派擔，足證被告係將營業員定位與佐級人員相當。參照六十九年第一○
    三期鐵路公報刊登六十九年十月一日鐵人一字第二四八八一號函釋略以：「省府
    函示：本局改列基服員員額二八八七人，依規定係在本局暨所屬機構預算總員額
    百分之廿內辦理，應就預算總員額，自行控制留佐士級缺額二八八七人，不得重
    複進用資位人員．．」等語，可知被告係分別以佔佐、士級資位員額進用營業員
    及營業工。
  (2)按被告正式資位人員俸給係依「未實施用人費率之交通事業人員薪給及專業加給
    支給標準表」支給，其薪級於未改俸前，共區分為四十八級，其中士級薪級從最
    低四十八級薪額二十五起薪至最高三十一級薪額一八○止，分為十八級。另於七
    十八年改俸後，總級數縮減為四十六級，士級人員改從最低四十六級一六○薪點
    至最高三十級三二○薪點，計分十七級。而基層服務員俸給係按「台灣鐵路管理
    局基層服務員薪給表」規定支給，按「舊薪給表」總級數區分為二十五級，每級
    五點一跳，其中營業工從最低第一級一六○薪點起薪至最高第十六級二三五薪點
    ；營業員從最低第五級一八○薪點起薪至最高第二十五級二八○薪點，修改後之
    「新薪給表」總級數擴大為二十七級，每級改為四點一跳，營業工從最低第一級
    一六○薪點起薪至最高第十八級二三○薪點；營業員從最低第五級一七六薪點起
    薪至最高第二十七級二八○薪點。被告稱基層服務員之薪給表係比照被告人員薪
    級表中之士級資位人員四十六級至三十四級，薪點為一六○至二八○薪點而訂定
    云云。惟以原告任職營業員時之六十九年為查核基準，是時資位人員薪給表係採
    薪額制，士級為二十五薪額至一八○薪額，並非採用一六○薪點至二八○薪點制
    ，而基層服務員薪給表方採薪點制（一六○薪點至二八○薪點），何來基層服務
    員薪給比照士級一六○至二八○薪點而訂定。且當時士級薪級共計為十八級，基
    層服務員（含營業員及營業工）總計劃分二十五級，薪級數根本不相等，何來比
    照訂定之說，足見被告所稱尚待斟酌。
  (3)參照六十九年第一○五期鐵路公報公告之「台灣鐵路管理局基層服務員待遇標準
    表」備註三：「服務員退職（撫慰）金之基數，得依本表實支數扣除未實施用人
    費率之交通事業機構職員薪給標準表第廿二級至四十八級之工作補助費後核給之
    。」之記載，明確將基層服務員退撫相關支給事宜，分別對照士級最低薪級四十
    八級至佐級最高薪級二十二級為依憑，則由待遇支給層面，被告顯將基層服務員
    定位於士、佐級。另參照七十年第十三期鐵路公報刊登之七十年二月十日鐵人四
    字第○三八二四號函釋有關基層服務員比照資位人員貸與服裝之相關規定，亦明
    確將營業員定位與佐級人員相當，營業工定位與士級人員相當。又依「基層服務
    員暫行管理要點」第八條：「有關福利待遇事宜，除本要點及其他法令規章另有
    規定外得比照鐵路資位人員辦理」、第九條第一項：「基服員之差假、獎懲、成
    績考核比照鐵路資位人員之有關規定辦理。」、第二項：「出差旅費比照本局佐
    士級人員有關規定辦理。」之規定，明確訂定基層服務員（含營業員及營業工）
    差旅費比照佐士級人員。
４、參照被告七十年十一月十九日七○府人四字第一二○八四六號函附「台灣鐵路管
    理局營運獎金支給要點」第六條：「派代高一級職務，經報局核准有案者，始得
    按所代理職務之級點支給本獎金，否則仍按其原級點支給。」之規定，原告等未
    聽聞佐級站務佐理之營運獎金因工作內容不同而改支給低於二．五點之情事，故
    可依營運獎金級點，作為判定資位級別之依據。被告稱營運獎金係以工作內容之
    不同而給予，並非資位認定之標準云云，惟同係佐級站務佐理及員級站務員之從
    事車站售票工作，何以營運獎金不同？蓋營運獎金之支給係按不同資位訂定而有
    不同支給，惟因派任工作特殊者，得越級支領較高級點之營運獎金，是營業員係
    比照佐級資位人員之級點支領營運獎金，無論於任何情況均不可改降為支領士級
    之級點，該等情況對任一資位均一體適用，並無例外。被告於九十一年五月二十
    日派員列席公務人員保障暨培訓委員會審查會九十一年第十九次會議，表示：「
    基服員之薪俸係以其薪級薪點計領，並未內含營運獎金，．．營運獎金並非資位
    相當判定之基準」云云，惟被告所有資位人員之薪俸本未含營運獎金在內，營運
    獎金係外加，此有原告甲○○九十一年九月薪津單可證，故倘非依營運獎金級點
    判斷資位，究係何者得作為判定之依據？
５、被告依銓敘部八十七年五月十三日八七台審四字第一六二四三五八號函釋規定，
    辦理基層服務員提敘，其認定提敘標準曾於八十七年七月二日辦理「研商基服員
    考取資位任職後提敘薪級作業要點會議」決議，並於同年八月六日以八十七鐵人
    一字第一九二四一號函附「本局基層服務員考取資位任職後提敘薪級作業要點」
    ，依該要點第三(四)點規定：「依銓敘部八十五年七月二十二日八五台中甄一字第
    一三三二四九四號函示：擬依『公務人員俸給法施行細則』第十五條修正條文規
    定按年核計加級之年資，其成績優良之認定標準為：依規定須辦理考績（考成、
    考核）者，依其年度內考績（考成、考核）通知書成績列乙等以上、七十分或相
    當乙等以上，予以認定。」予以認定。按原告乙○○任基層服務員期間每年考核
    均在七十分乙等以上，此有歷年考核（成）通知書可稽，而自六十九年任職起至
    七十七年通過佐級資位考試為止，分別任職運務處營業員之職稱，且其職務係屬
    站務司事、站務佐理等職，則營業員工作內容及資位性質可比照為業務佐資位，
    考核亦均符合上開規定，故原告乙○○任基層服務員之年資應可提敘。另原告甲
    ○○自七十一年起任基層服務員期間考核均為七十分以上，而於七十九年三月二
    十日任佐級資位之前，均為被告運務處各運務段站之播音員職務，其工作內容之
    一為站務員佐，亦屬營業員，則其營業員工作內容及資位性質可比照業務佐資位
    ，考核亦符合上開規定，故原告甲○○任基層服務員之年資，亦可予以提敘。
６、按資位應與工作內容即職務及職掌相對等，故高資位人員所從事之職務及職掌應
    較低資位者為繁雜且負重責，原告等係屬依「基層服務員暫行管理辦法」所任用
    之營業員，原告等工作職掌等同於業務佐，所佔職缺亦與業務佐相同。被告「人
    事薪工項目標準手冊」第二十一頁所載「交通事業人員俸級（階）薪級適用範圍
    表」，其中佐級適用俸級（階）為二十一至四十二級，士級為三十至四十六級，
    則佐級亦跨士級三十至四十二級，而薪點依「交通事業人員薪級表」記載，佐級
    最低薪點四十二級為二○○點，至三十四級二八○點，此薪點級距亦為基層服務
    員之薪級十一級至二十七級之薪點，則基層服務員之薪級亦跨越佐級人員之薪級
    ，故不得純以薪點判斷職務及資位之性質，應以工作內容判斷，亦有被告七十年
    二月十日鐵人四字第○三八二四號函釋：「凡以營業員、料務員、播音員．．等
    僱用，其『實際擔任工作與佐級資位人員工作相同者』，比照『佐級資位』人員
    貸予．．」可資證明。
７、被告及銓敘部於九十一年五月二十日派員列席公務人員保障暨培訓委員會九十一
    年第十九次會議，表示：「．．基服員之薪給表係比照鐵路局人員薪給表中士級
    資位人員之四十六級至三十四級，薪點為一六○至二八○薪點而訂定．．基服員
    薪給表係特別為基服員薪給而訂定之單行規章．．基服員之最高薪給僅至二八○
    薪點與士級資位人員最高薪給至三二○點亦不相當．．」云云，惟該基層服務員
    薪給表係特別為基層服務員薪給而訂定之單行規章，可知其薪點計算方式與士級
    資位人員不同，是以基層服務員薪級表之點數對照士級資位人員薪級表薪級點數
    之錯誤認知，嚴重誤導為基層服務員薪給二八○薪點與士級資位人員薪點三二○
    薪點為同一計算方式，且基層服務員之最高薪點較士級資位人員最高薪點為低。
    事實上，參照八十七年七月之台鐵褔利待遇手冊第五十頁「住褔會互助俸額暨各
    種補助數額表」記載，基層服務員營業員之最高薪給二八○薪點與佐級資位人員
    最高薪給四三○點給付相當，基層服務員營業員最低薪點一八○薪點與佐級資位
    人員最低薪點二○○點給付相當，士級最高薪點三二○點與營業工最高薪點三○
    點所領數額一致，並有基層服務員雇用契約書條款四、褔利：「１、．．服裝、
    ．．褔利互助等比照鐵路資位人員現行有關規定辦理」之實現，可證業務員與佐
    級資位相當，故被告以薪級分野，逕認原告等資位不相當，實有違誤。
８、被告於八十七年六月十六日召開之「研商曾任基服員職務與現任職務之工作性質
    相近如何界定會議」，固曾作成基層服務員係與士級資位人員資位相當之決議，
    惟參照該日會議中原告等所屬運務處之意見為：「運務處：本處現有基服員含業
    務類之營業員、營業工，營業員工作內容依照本局各段、廠、場、所、隊、中心
    、員工服務手冊運務單位員工職掌表站務員、佐指派，營業工工作內容依照運務
    工職掌指派；另技術類之汽車駕工工作內容依照各單位汽車司機工作單位汽車司
    機工作職掌指派。」，則原告等均為營業員，均從事站務員佐工作，應屬業務佐
    資位。另被告於八十八年十一月八日及二十九日舉行「本局現職佐級資位人員曾
    任基服員年資及現職士級資位人員前基服員年資業已申領退職金暨曾任契約僱用
    人員服務年資辦理提敘會議記錄」，亦將營業員之資位認定為佔佐級缺，營運獎
    金及褔利之給付，均相當佐級人員，可證原告等任基層服務員時之職務、工作，
    均與業務佐之職務、工作性質相當，故任基層服務員之年資可提敘為業務佐，被
    告八十七年六月十六日及九十一年五月十一日會議決議認基層服務員年資與士級
    資位相當，與佐級不相當云云，均有違誤。
９、被告佐級、士級人員相當於公務人員委任第一至第五職等，此可參「標準手冊」
    第二十一頁：「交通事業人員俸級（階）薪級適用範圍表」所載，其中士級及佐
    級適用俸級（階）為二十一至四十六級；「標準手冊」第二十二頁之「官等人員
    比照交通事業人員表」所載「比照交通資位薪級」欄委任一至五職等為十五至四
    十六級可明。另行政機關之約僱人員職等相當於公務人員第五職等以下，亦有「
    行政院暨所屬機關約僱人員僱用辦法」第二條規定可參。故參照銓敘部八十五年
    六月十九日八五台中審四字第一三一九○五二號函釋：「依交通事業機構自行訂
    定進用管理辦法進用之約僱年資，如係採比照交通事業人員資位薪級支薪方式，
    以其支薪之資位對照交通事業人員資位相當之年資，如與擬任職務性質相近，並
    繳有成績優良之證明文件者，予以採計提敘薪級。．．」之意旨，原告等任基層
    服務員之職務性質、原支薪方式及採計資位，均與交通事業人員任用條例第四條
    規定佐級人員相當，則原告等任基層服務員之年資，依銓敘部八十五年一月十三
    日八五台中審四字第一二五三七七一號、八十五年六月十九日八五台中審四字第
    一三一九○五二號、八十七年五月十三日八七台審四字第一六二四三五八號、八
    十七年十一月十一日八七台審四字第一六九六二九○號函釋及公務人員俸給法施
    行細則十五條之規定，應可辦理提敘。
１０、被告稱本案經提敘資格審查委員會最終決議云云。惟人事法規屬法令專業，非採
    表決手段可強制決定，被告組織龐大，員工職稱多且複雜，其工作性質、內容、
    資位、職稱是否相近相當，對二十多年前所進用之人員，若非人事專業人員，無
    法深入了解，其委由被告各業務一級單位主管以投票表決方式，復以委員會決議
    方式予以合理化，至為荒謬。按各業務單位一級主管並非人事專業人員，其受邀
    審議人事案件，實屬越俎代庖，有違公務員服務法應為而不為之職責疏忽。被告
    於九十年五月十一日以提敘資格審查委員會再次確認基層服務員資位與士級資位
    相當，將責任推由委員會承擔，惟參照被告八十八年六月二十二日八十八鐵人一
    字第○一四六三九號函：「本案為責成審核職權再重申成立委員會辦理審查事宜
    ．．每次會議應有全體委員三分之二出席方得開會，出席委員過半數之同意方得
    決議，若同意與不同意數相同時，則取決於主席。．．」之規定，被告於九十年
    五月十一日當日下午兩點召開提敘資格審查委員會，會議地點於被告處六樓第四
    會議室六○○七室，適位於原告甲○○辦公室隔壁，會議開始後原告曾前往探視
    ，僅見出席者寥寥數人，會議亦草草結束，留下諸如：法定人數不足、程序不法
    （於提敘會議出席人員簽到名單中，其行政處、貨運總所、餐旅總所三單位為代
    理人簽名，並非一級業務主管，亦非出席委員，且無委任書，如何列入出席人數
    當中？則實際簽到委員人數係九位，並非十二位委員，未達法定十二位出席委員
    人數，該會議因出席人員不足，無法決議而屬無效）、決議如何產生、與會簽到
    名單係當時於會議上或於會議後補簽？不參與會議之簽名是否有效？決議是否依
    規定表決成立等諸多疑點，請鈞院傳詢當日出席該會並全程參與會議之鐵路工會
    理事長張文正詢問即明。被告逕稱補正被告八十九年七月十八日原決議：「佐級
    資位曾任基層服務員年資提敘案，俟其他交通事業機構有案例可循時再辦理」，
    改為決議重行修正為「認定基層服務員與士級資位相當，與佐級資位不相當」云
    云，其決議過程啟人疑竇。鈞院就此，可調閱九十年五月十一日會議錄音及相關
    文件，並傳喚相關人員展開調查，該日決議完全不合程序，即屬無效，是項質疑
    ，於九十年六月十三日上午由劉文雄立委在立法院召開協調會，鐵路工會張長文
    理事長於會中提出質疑，可調閱是日會議之錄音及相關文件，及傳喚相關人員，
    亦有鐵路工會提出之「工會說帖」經過說明14.點可參。被告規避職責，非法組織
    提敘資格審查委員會所作之決議，完全不合法定程序，故原處分未依法審議，即
    屬無效。
、綜上所述，考試院於八十四年十二月二十六日修正發布公務人員俸給法施行細則
    第十五條規定，被告本於人事單位立場，應本其專業職責，為所屬員工謀權益，
    被告亦稱對員工權益福利向為重視照顧，歷來辦妥多類工稱提敘案，倘被告辦理
    營業工提敘士級案確係遵循銓敘部八十五年一月十三日八五台中審四字第一二五
    三七七一號函審查通過，則勢須有一套標準程序及基準，以資遵循比照。按被告
    所為處分不一致，審核標準不一，對不同對象選擇性地引用法源，有違平等原則
    。原告等任職基層服務員之年資，無論從工作內容、職務內容、所佔缺資位及獎
    金、褔利之給付，均為佐級，依公務人員俸給法施行細則第十五條規定、銓敘部
    八十五年一月十三日八五台中審四字第一二五三七七一號及八十七年五月十三日
    八七台審四字第一六二四三五八號函釋意旨，及五十八年公布及八十六年修正發
    布之「交通事業人員資位職務薪給表」，被告應辦理原告等佐級提敘。縱無法辦
    理佐級提敘，被告既於八十七年辦理高達二千一百四十二人之士級提敘，至少亦
    應辦理原告等士級之提敘，被告仍執意不為，顯違行政程序法第一條、第六條、
    第九條依法行政原則、平等原則及禁止恣意原則，一再復審決定遞予維持，均有
    違誤。
乙、被告方面：
一、聲明：求為判決駁回原告之訴。
二、陳述：
１、有關基層服務員年資辦理提敘經過情形，依考試院八十四年十二月二十六日修正
    發布公務人員俸給法施行細則第十五條規定：「依公務人員任用法任用之人員，
    其曾任行政機關、公立學校或公營事業之年資，如與擬任職務職等相當且性質相
    近者均得按年核計加級。」，並參照銓敘部八十五年一月十三日八五台中審四字
    第一二五三七七一號函釋：「．．交通事業人員曾任約僱人員之年資，如與擬任
    職務之資位相當且性質相近，得按年核計加級至本資位最高薪級為止；至交通事
    業機構因業務性質特殊，自行訂定進用管理辦法並報經其上級主管機關核備有案
    而進用之僱用人員，亦得比照上開規定辦理。」，各交通事業機構僱用人員擬辦
    理提敘薪級，須符合銓敘部所訂：「(1)自行訂定進用管理辦法並報經其上級主管
    機關核備有案而進用之僱用人員；(2)原任職務與現任職務性質相近；(3)原任職務
    與現任職務資位相當」之提敘要件。
２、原告甲○○（現任被告行政處課員）自七十一年八月十三日起至七十九年三月二
    十日止，係任被告依「基層服務員暫行管理要點」僱用之基層服務員，嗣應七十
    八年特種考試交通事業鐵路人員考試佐級業務類運輸營業科考試及格，自七十九
    年三月二十日任被告業務佐資位站務佐理，復於八十五年應交通事業鐵路人員升
    資考試佐級晉升員級考試及格，於八十五年十二月三十日任被告業務員。另原告
    乙○○（現任被告運務處宜蘭運務段站務佐理）自六十九年十一月一日起至七十
    七年二月十二日止，亦係任被告僱用之基層服務員，嗣應七十七年特種考試交通
    事業鐵路人員考試佐級業務類運輸營業科考試及格，自七十七年二月十二日起任
    被告業務佐資位站務佐理。因考試院於八十四年十二月二十六日修正發布公務人
    員俸級法施行細則第十五條規定，原告等遂以渠等於八十四年十二月二十八日時
    均為佐級站務佐理，於八十七年九月間向被告陳情，以其曾任被告基層服務員年
    資，比照營業工提敘士級薪級案，辦理提敘佐級薪級，渠等雖符合上開「(1)自行
    訂定進用管理辦法並報經其上級主管機關核備有案而進用之僱用人員；(2)原任職
    務與現任職務性質相近」之要件，惟所任基層服務員係屬無資位人員，與現任職
    務資位並不相當，被告無法據以辦理提敘薪級，原告等稱被告自認其資位與交通
    事業人員任用條例第四條規定佐級人員相當，與事實不符。至於被告所屬營業工
    比照士級提敘薪級案，係基於體恤員工所為之放寬規定，原告等原任職務與現任
    職務資位並不相當，尚難援引營業工比照士級提敘薪級案，執為本件被告應准予
    原告等提敘至佐級薪級之論據。又因原告甲○○現任職務為員級業務員，原告乙
    ○○現任職務為佐級站務佐理，均非士級資位，其原任職務與現任職務並不相當
    ，亦無法將其基層服務員之年資提敘至士級。
３、參照銓敘部八十五年七月三日八五台中審四字第一三二六○七四號函釋略以：「
    有關台灣鐵路管理局依『基層服務員暫行管理要點』、『餐旅服務總所僱用人員
    管理要點』、『貨運服務總所機具車輛服務員工管理要點』等進用人員．．暨國
    軍退除役官兵轉業無資位人員，於未取得資位前之服務年資可否提敘薪級乙節：
    查一般行政機關依『事務管理規則』進用之技工、工友及公營事業機構評價職位
    等，因屬工職性質，故其年資本部例不予採計提敘，且歷辦有案；至交通事業機
    構因業務性質特殊有異於一般行政機關，爰參照『事務管理規則』訂定前開各項
    管理規章，進用實際業務所需之工職人員；依此類單行規章所進用之人員，與依
    『事務管理規則』所進用者並無軒輊，是類人員職務之名稱雖各有別，或與『事
    務管理規則』之技工、工友名稱並不相同，惟其均屬工職人員，基於銓審一致性
    ，有關自訂管理規章進用之工職性質人員年資，依前開本部函釋之意旨因無資位
    相當問題，自無法予以採計提敘交通資位薪級。」、銓敘部八十七年五月十三日
    八七台審四字第一六二四三五八號函釋有關被告資位人員採計基層服務員服務年
    資提敘薪級問題，爰請被告依公務人員俸給法施行細則所定性質相近職等相當之
    提敘原則，就基層服務員年資是否與所任職務性質相近資位相當認定後，據以辦
    理提敘。
４、被告依銓敘部指示，於八十七年六月十六日邀集各單位及台灣鐵路工會代表召開
    「研商曾任基服員職務與現任職務之工作性質相近如何界定會議」，予以認定與
    士級資位相當，原任基層服務員於派補同類士級資位職務者，其工作性質均屬相
    近，及於八十七年七月二日召開會議經各單位及台灣鐵路工會代表研商訂定「本
    局基層服務員考取資位任職後提敘薪級作業要點」，是其提敘案係以八十四年十
    二月二十八日仍具士級資位或於八十四年十二月二十八日以後取得士級資位職務
    為限，則依上項作業要點規定，目前已辦理現職士級資位人員提敘共二千一百四
    十二人，補發金額共計新台幣（下同）三億七千九百三十二萬餘元。另台灣鐵路
    工會以八十七年十一月十一日八十七鐵工福字第○七八○號函請被告儘速召開研
    商會議，辦理現職佐級資位人員採計基層服務員—營業員等工稱之服務年資提敘
    薪級等疑義案，主張現職佐級資位人員曾任基層服務員五級一七六薪點起敘之各
    類工稱年資，其原任職務悉佔佐級職務工作，認定其資位與佐級相當，建請被告
    核實認定並轉陳銓敘部審定提敘薪級。惟本案事關員工權益，為求慎重，被告於
    八十八年一月四日邀集相關單位就該工會建議事項召開會議，歷經七次會議期間
    並成立提敘資格審查委員會，成員由各一級單位主管及台灣鐵路工會理事長組成
    ，專責辦理提敘案審查作業，直至八十九年一月二十四日提敘會議決議，以現職
    佐級資位曾任基層服務員年資者准予辦理提敘至士級最高薪級三○級三二○薪點
    止，並報請交通部核示後辦理。
５、被告依上開會議決議，以八十九年三月二十九日八十九鐵人一字第○七六六○號
    函報交通部，經交通部以八十九年四月六日交人八十九字第○二九○九七號函復
    略以：「查交通事業機構無資位人員之進用管理係屬各用人事業機構之權責事項
    ，有關曾任基層服務員服務年資擬請准予辦理提敘薪級一節，爰請貴局依銓敘部
    相關規定本於權責自行核處。」，惟該等提敘案依銓敘部規定，生效日期追溯至
    八十四年十二月二十八日，且因佐級資位人員須送銓敘部辦理薪級復審，仍尚有
    疑義，為免造成後遺困擾，被告復以八十九年四月二十日八十九鐵人一字第○九
    二三○號函陳報交通部，嗣奉該部八十九年五月三十日交人八十九字第○三八三
    一二號函轉銓敘部八十九年五月二十五日八九特四字第一八九九二一四號書函答
    復略以：「查本部八十五年一月十三日八五台中審四字第一二五三七七一號函釋
    略以：交通事業人員曾任約僱人員之年資，如與擬任職務之資位相當且性質相近
    ，得按年核計加級至本資位最高薪級為止；至交通事業機構因業務性質特殊，自
    行訂定進用管理辦法並報經其上級主管機關核備有案而進用之僱用人員，亦得比
    照上開規定辦理。復查本部八十七年五月十三日八七台審四字第一六二四三五八
    號函請台灣鐵路管理局就基層服務員納入資位管理後，其薪級之提敘，是否與所
    任職務性質相近資位相當依上開函釋認定後，據以辦理。是以，有關該局現職佐
    級資位曾任基層服務員服務年資可否辦理提敘薪級一節，請依上開函釋辦理。」
    。依上開函釋意旨，現職佐級人員提敘案若准予辦理提敘，應提敘至佐級最高薪
    二十一級四三○薪點止，惟被告提敘資格審查委員會認定曾任基層服務員年資與
    士級資位相當，因基層服務員係奉准於佐、士級總員額百分之二十以內佔資位缺
    進用，爰決議現職佐級資位人員比照現職士級資位人員提敘至士級最高薪級三○
    級三二○薪點止，並報請交通部核示後辦理，經再提報被告提敘資格審查委員會
    八十九年七月十八日決議，以佐級資位曾任基層服務員年資提敘案，俟其他交通
    事業機構有案例可循時再辦理。
６、按交通部九十年三月二十八日交訴八十九字第○六四三八六號復審決定，以被告
    就原告等申請事項，僅以八十九年九月二十六日八十九鐵人一字第二一四三○號
    書函答復稱俟其他交通事業機構有案例可循時再辦理為答覆理由，顯有未妥，責
    由被告應於收到復審決定三個月內為具體明確之處置。被告復於九十年五月十一
    日提報「本局提敘資格審查委員會」決議：(1)依八十七年六月十六日召開研商曾
    任基層服務員職務與現任職務之工作性質相近如何界定會議決議：「認定基層服
    務員與士級資位相當，原任基服員於派補同類其工作性質均屬相近」；(2)基於台
    灣鐵路工會認定其資位與佐級相當，建請被告覈實認定，為勞資合諧於八十九年
    七月十八日提敘資格審查會決議：「佐級資位曾任基層服務員年資提敘案，俟其
    它交通事業機構有案例可循時再辦理」，其中少述「認定基層服務員與士級資位
    相當」等字，決議全文應為「認定基層服務員與士級資位相當，佐級資位曾任基
    層服務員年資提敘案，俟其它交通事業機構有案例可循時再辦理」；(3)本次會議
    經委員會認為前開決議之後段文字顯有未宜，爰決議重行修正為：「認定基層服
    務員與士級資位相當，與佐級資位不相當」，並以九十年五月二十八日九十鐵人
    一字第一一五九三號函報交通部及副知原告等。
７、基層服務員營運獎金係依工作內容職責輕重所訂之支給標準，不宜作為資位是否
    相當之認定標準：
  (1)被告基層服務員與資位人員薪資之比較，依「基層服務員暫行管理辦法」（八十
    年二月修正為要點）第八條基層服務員薪級標準表之規定，基層服務員之薪級共
    分為二十七薪級，自一級一六○薪點至二十七級二八○薪點，薪級範圍相當於士
    級資位人員四十六薪級（一六○薪點）至三十四薪級（二八○薪點），而營業員
    起薪自五薪級一七六薪點至最高二十七薪級二八○薪點，依行政院九十年一月九
    日台九十人政給字第二一○○○○號函核定之交通部台灣鐵路管理局基層服務員
    薪給標準表規定，其五薪級月支數額為二萬三千八百三十元，二十七薪級月支數
    額為三萬七千九百十五元，反觀被告資位人員薪給依交通事業資位職務薪給表所
    列，分為四十六級，自四十六薪級一六○薪點至一薪級八○○薪點，依上開行政
    院核定之未實施用人費率交通事業機構職員薪額及專業加給表規定，其四十五薪
    級一七○薪點每月薪額加上專業加給為二萬七千六百十元，三十四薪級二八○薪
    點每月薪額加上專業加給為三萬三千一百七十五元，故兩者適用之薪資制度及結
    構顯不相同，差距亦不同。
  (2)被告為靈活用人及降低用人之營運成本，於六十九年四月比照郵電人員僱用辦法
    ，訂定「基層服務員暫行管理要點」，當時進用之基層服務員即以該等人員為資
    位以下人員所設計，並凍結當時被告總員額之百分之二十予以進用基層服務員。
    復因佐級、士級缺額較多，故以佔用佐級、士級員額為主，其基層服務員雖佔用
    佐級、士級員額，惟其位階並非相當佐級、士級人員。是基層服務員之薪給表及
    工作內容均於「基層服務員暫行管理要點」中規範，當時係認定基層服務員之位
    階低於士級資位。另基層服務員之薪給表係比照被告人員薪級表中士級資位人員
    之四十六級至三十四級，薪點為一六○至二八○薪點而訂定，基層服務員薪給表
    係從一六○至二八○薪點，且分為二十七級，與被告人員薪給表分為十三級不同
    ，故基層服務員薪給表係特別為基層服務員之薪給所訂定之單行規章，視「基層
    服務員暫行管理要點」之定位而定，並非以基層服務員所佔職缺而定。又以工稱
    營業員而言，依被告基層服務員薪級及營運獎金支給標準表，係由第五級一七六
    點起薪，其營運獎金比照站務佐理第十級二．五點支給；營業工由第一級一六○
    點起薪，其營運獎金比照運務工第十一級二點支給，均符如與擬任職務之資位相
    當且性質相近擬辦理提敘之情形。
  (3)被告營運獎金支給標準表係依工作內容職責輕重所訂，按基層服務員其他工稱如
    機工、電工、汽車駕駛工，其敘薪與營業員同樣由第五級一七六點起薪，惟其營
    運獎金係比照運務工第十一級二點支給，則同係基層服務員且起薪相同，其營運
    獎金相較營業員低，倘依營運獎金作為認定方式，試問機工、電工、汽車駕駛工
    究應認為相當佐級或士級？抑或標準高低不一無法認定？另按機工、電工具有乙
    級執照由八級一八八薪點起薪；具有甲級執照由十三級二○八薪點起薪，其營運
    獎金卻比照運務工第十一級二點支給，其起薪較營業員為高，惟營運獎金卻比營
    業員低，是基層服務員起薪及營運獎金支給標準高低不一，無法藉由營運獎金支
    給標準作為資位是否相當之認定標準。又資位人員之運務工有支二點（士級標準
    ）、運務工（調車、轉轍工作）支二．五點（佐級標準）、運務工（看柵工作）
    之營運獎金係比照站務員第九級三點支給，舉凡資位人員之技術工有支二點（士
    級標準）、技術工（道班工作）支二．五點（佐級標準）、技術工（看柵工作）
    支三點（員級標準），可知基層服務員之營運獎金係依工作內容、職責輕重所訂
    之支給標準，不宜作為資位是否相當之認定標準。況本件係因公務人員俸給法修
    正增列提敘之規定所生被告所屬資位人員原任基層服務員年資提敘爭議，與交通
    事業人員考成獎金發放之案例，兩者亦無直接關涉。
８、按「基層服務員暫行管理要點」所僱用之基層服務員，係屬無資位人員（資位取
    得須經國家考試及格），其位階低於士級人員，惟因認基層服務員原任職務與現
    任職務性質相近，與士級資位大致相當，為被告自行訂定進用管理辦法（即上開
    管理要點）並報經上級主管機關核備有案而進用之僱用人員，符合銓敘部所定提
    敘三原則要件，始經被告組成提敘資格審查委員會予以從寬認定，統一辦理所屬
    基層服務員提敘至士級薪級，非謂基層服務員僅係佔士級或佐級資位人員職缺，
    即屬資位相當，原告等原任基層服務員年資因不符資位相當之要件，被告無法准
    許提敘至佐級薪級。另原告等質疑被告九十年五月十一日召開「現職佐級資位人
    員曾任基層服務員服務年資擬辦理提敘會議」之合法性乙節。按該會議係由被告
    所屬一級主管暨工會理事長共十七名組成審查委員會決議，當天與會人員共計十
    二員，逾三分之二，雖有部分一級主管係由代理人代理開會，惟無礙於會議進行
    之合法性，原告等質疑被告九十年五月十一日召開上開會議程序有瑕疵，惟未舉
    證以實其說，且被告於八十九年七月十八日召開之「審議本局現職佐級資位人員
    曾任基服員年資及現職士級資位人員前基服員年資業已申領退職金暨曾任契約僱
    用人員服務年資辦理提敘會議」中，已針對八十九年七月十一日之談話會（因出
    席委員不足三分之二）所達成二點共識經出席審查委員同意確認在案，是被告依
    審查委員會決議通過之原則辦理所屬資位人員曾任基層服務員年資提敘事宜，尚
    無違誤。
９、按基層服務員之位階較士級為低，被告從寬認定與士級相當，參照銓敘部八十五
    年七月三日八五台中審四字第一三二六○七四號函釋意旨，基層服務員之位階較
    士級資位為低。按基層服務員各類工稱敘薪標準之起薪高，不代表其職務較高，
    亦不宜等同據以認為相當佐級或士級，被告依「基層服務員暫行管理要點」所進
    用之基層服務員，係奉准於總員額百分之二十以內佔佐、士級資位缺進用，當時
    訂定該管理要點，其薪點支給標準係參照被告現職佐、士級薪級表訂定，依工作
    內容職責輕重及技術性質，各工稱起薪亦各有不同，舉凡營業工、助理工由一級
    一六○薪點起薪；營業員、料務員、機工、電工、等由五級一七六薪點起薪，機
    工、電工具有乙級執照由八級一八八薪點起薪。此外，有關被告七十三年基層服
    務員甄選須知，其中營業員（售票工作）之應徵條件須具有高級商業職業學校畢
    業及珠算二級以上之資格，因工作內容較專業且職責較重，爰由五級一七六薪點
    起薪，惟不代表營業員比營業工（由一級一六○薪點起敘）高一階，亦不代表較
    機工具有乙級執照（八級一八八薪點）低一階層，故基層服務員各類工稱敘薪標
    準之起薪高並不代表其職務高，亦不宜等同據以認為相當佐級或士級。
１０、綜上所述，被告係以八十七年八月六日八十七鐵人一字第一九二四一號函說明三
    及所附「台灣鐵路管理局基層服務員考取資位任職後提敘薪級作業要點」規定、
    被告八十九年一月二十四日及八十九年七月十八日召開「審議本局現職佐級資位
    人員曾任基服員年資及現職士級資位人員前基服員年資業已申領退職金暨曾任契
    約僱用人員服務年資辦理提敘會議」之會議紀錄及銓敘部八十七年五月十三日八
    七台審四字第一六二四三五八號函釋規定，據以否准原告等申請提敘至佐級薪級
    。被告對員工權益福利向為重視照顧，歷來已辦妥士級資位曾任基層服務員年資
    者，舉凡依「貨運服務總所機具車輛服務員工管理要點」進用之契約技術員；契
    約技工、契約司機及依「餐旅服務總所僱用人員管理要點」進用之汽車司機暨台
    灣省政府政策性分發安置國軍轉業人員等提敘案，上開各工稱提敘案，經被告依
    銓敘部所訂提敘原則從寬認定與士級資位相當，且與士級資位工作性質相近，符
    合銓敘部所訂提敘三原則，爰提敘至士級最高薪三○級三二○薪點止。至於原告
    等佐級資位曾任基層服務員提敘案，因其基層服務員與佐級資位不相當，囿於規
    定無法辦理提敘。
    理  由
一、按八十四年十二月二十六日修正發布之公務人員俸給法施行細則第十五條規定：
    「（第一項）已銓定官等未敘定職等俸級人員，依公務人員任用法任用時，其前
    經銓敘機關登記有案且與現所敘定職等相等之年資得按年核計加級。（第二項）
    依公務人員任用法任用之人員，其曾任行政機關、公立學校或公營事業之年資，
    如與擬任職務職等相當且性質相近者，均得按年核計加級。（第三項）前二項之
    按年核計加級，均以至其所敘定職等之年功俸最高級為止。」，係指依公務人員
    任用法任用人員之提敘俸級規定，本件原告等均非依公務人員任用法任用之人員
    ，渠等要求依上開規定提敘薪級，於法要嫌無據。況且，交通事業人員任用條例
    第十條僅規定：「本條例未規定事項，適用公務人員任用法之規定。」，是有關
    公務人員俸給法及其施行細則之規定，依法並不在適用之列。合先敘明。
二、原告等曾任被告基層服務員，乃被告在體制外，為靈活用人及降低用人營運成本
    ，依其自行訂定之「臺灣鐵路管理局基層服務員暫行管理辦法」（八十年二月修
    正為要點）僱用之人員，而非依「交通事業人員任用條例」任用之人員，自非屬
    「交通事業人員任用條例」所定取得資位之人員，亦即，基層服務員之年資係屬
    「無資位」人員年資，此為兩造不爭之事實，是該「無資位」人員年資本難援比
    為「資位」人員年資。
三、曾任被告基層服務員之人員，嗣經考試及格，取得交通事業人員任用條例之任用
    資格後，其曾任被告基層服務員之年資，於相關法令中原無類似公務人員俸給法
    施行細則第十五條規定之提敘俸級規定，然銓敘部於八十五年一月十三日以八五
    台中審四字第一二五三七七一號函規定：「．．二、茲為配合考試院八十四年十
    二月二十六日（八四）考台組貳一字第○九三八三號令修正發布『公務人員俸給
    法施行細則』第十五條之規定，經詳慎研究後，有關交通事業人員曾任年資之提
    敘薪級，自即日起，除依前開規定辦理外，另補充規定如次：．．（二）曾任依
    行政院暨所屬機關約僱人員僱用辦法僱用之約僱人員，於取得交通事業人員任用
    資格後，如其原任職務與擬任職務資位相當且性質相近之年資，得按年核計加級
    至本資位最高薪級為止；至於交通事業機構因業務性質特殊，自行訂定進用管理
    辦法並報經其上級主管機關核備有案而進用之僱用人員，亦得比照上開規定辦理
    。（三）現職交通事業人員如有前開年資，於文到三十日內申請提敘者，自八十
    四年十二月二十八日生效；未於規定期限內申請提敘者，自申請之日生效。」（
    銓敘部八十七年五月十三日八七台審四字第一六二四三五八號函、八十七年十一
    月十一日八七台審四字第一六九六二九○號書函亦揭明斯旨），嗣銓敘部再以八
    十六年八月十二日台審四字第一五○一○二○號函，補充規定：「一、本部民
    國八十五年六月十九日八五台中審四字第一三一九○五二號函釋略以：『（一）
    依『行政院暨所屬機關約僱人員僱用辦法』僱用之約僱人員年資，以其支薪之等
    級先比照現行公務人員俸給法認定相當等級後，再參照『交通事業人員與交通行
    政人員相互轉任採計年資對照表』，所列平行等級認定為『等級相當』之年資，
    如與擬任職務性質相近，並繳有成績優良之證明文件者，予以採計提敘薪級。．
    ．（二）依交通事業機構自行訂定進用管理辦法進用之約僱年資，如係採比照交
    通事業人員資位薪級支薪方式，以其支薪之資位對照交通事業人員資位相當之年
    資，如與擬任職務性質相近，並繳有成績優良之證明文件者，予以採計提敘薪級
    。．．』二、．．（三）依上開補充規定得以提敘薪級並於八十六年十二月三十
    一日前提出申請者，得溯自八十四年十二月二十八日生效；未於規定期限內申請
    提敘者，自申請之日生效。」（銓敘部八十五年六月十九日八五台中審四字第一
    三一九○五二號函亦揭明斯旨）。被告乃依據上開銓敘部規定，於八十七年六月
    十六日召開研商曾任基服員職務與現任職務之工作性質相近如何界定會議，並於
    八十七年七月二日召開研商該局基服員考取資位任職後提敘薪級作業要點會議後
    ，以八十七年八月六日八十七鐵人一字第一九二四一號函頒「台灣鐵路管理局基
    層服務員考取資位任職後提敘薪級作業要點」，作為該局基層服務員考取資位任
    職後如何提敘薪級之依據。按「台灣鐵路管理局基層服務員考取資位任職後提敘
    薪級作業要點」第一點、第二點、第三點規定：「依據銓敘部八十七年五月十三
    日台審四字第一六二四三五八號函規定略以：『本局基層服務員納入資位管理後
    ，其薪級之提敘，請依公務人員俸給法施行細則所定性質相近職等相當之提敘原
    則，就基層服務員年資是否與所任職務性質相近資位相當認定後，據以辦理提敘
    」；復依銓敘部八十五年七月四日台中審四字第一二八九九三一號函規定：『技
    術類、業務類不得以跨類年資辦理提敘，其同類年資仍應以曾任職務與現任職務
    工作內容、性質相近為限』之規定辦理。」、「本局八十七年六月十六日各單位
    研商曾任基層服務員職務與現任職務之工作性質相近如何界定會議議決：原任基
    服員於派補同類士級資位職務者其工作性質均屬相近。」、「本局基服員年資提
    敘薪級依左列規定辦理：(一)八十四年十二月廿八日仍具士級資位且於八十七年九
    月卅日以前提出申請者依銓敘部規定追溯自八十四年十二月廿八日生效。逾期申
    請者則自申請之日起生效。(二)八十四年十二月廿八日以後取得士級資位且於八十
    七年九月卅日以前提出申請者追溯自派補士級資位之日生效，逾期申請者則自申
    請之日起生效。(三)基服員年資年滿一年提敘一級至士級資位最高薪級三十級三二
    ○薪點止。(四)依銓敘部７八五台中甄一字第一三三二四九四號函示：擬依『
    公務人員俸給法施行細則』第十五條修正條文規定按年核計加級之年資，其成績
    優良之認定標準為：依規定須辦理考績（考成、考核）者，依其年度內考績（考
    成、考核）通知書成績列乙等以上、七十分或相當乙等以上，予以認定。．．」
    。是依上開銓敘部之函示，各交通事業機構自行訂定進用管理辦法並報經其上級
    主管機關核備有案而進用之約僱人員年資，須其原任職務與現任職務資位相當、
    性質相近，且繳有成績優良之證明文件者，始得予以採計提敘薪級。而被告函頒
    之「台灣鐵路管理局基層服務員考取資位任職後提敘薪級作業要點」，則已規定
    基層服務員職務年資僅相當於士級資位人員職務年資。
四、上開銓敘部函示及被告函頒「台灣鐵路管理局基層服務員考取資位任職後提敘薪
    級作業要點」，雖均援引公務人員俸給法施行細則第十五條規定，惟該等函示及
    作業要點並非補充公務人員俸給法施行細則第十五條規定（指依公務人員任用法
    任用人員提敘俸級之情形），而係在法無明文情形下，就交通事業人員曾任年資
    提敘薪級所為之放寬規定（因基層服務員之年資，係「無資位」年資，本難逕認
    即與「資位」人員年資相當），因此，在上開銓敘部函示及被告函頒「台灣鐵路
    管理局基層服務員考取資位任職後提敘薪級作業要點」未規定之情形下，自不得
    再予擴張解釋。職是，原告等提出之被告基層服務員暫行管理辦法、員工服務手
    冊、基層服務員雇用契約書內容、組織規程、營運獎金支給要點及所附級點支給
    標準表、教育訓練手冊、被告七十年二月十日鐵人四字第○三八二四號函（有關
    基層服務員貸與服裝事項）、福利待遇手冊、台灣鐵路工會說帖、台灣鐵路工會
    代表至考試院陳情有關依「台灣鐵路管理局基層服務員暫行管理要點」進用人員
    於取得交通事業人員任用資格後請准予提敘薪級事宜座談會紀錄、陳情書、住福
    會互助俸額暨各種補助數額表、請願書、被告六十九年十月一日鐵人一字第二四
    八八一號函附被告及所屬機構預算員額表及基層服務員預算員額表、基層服務員
    待遇標準表中有關退職（撫慰）金基數計算之規定、被告七十年十二月七日鐵人
    四字第三五八五五號函（督促被告各一級單位切實遵照規定辦理員工待遇及各項
    津貼之支給案件）．．等，既均非屬基層服務員考取資位任職後提敘薪級之規定
    ，原告等執此以為其應提敘薪級之論據，均非可採。另原告等請求本院傳訊被告
    任免股股長周冠星乙節，本院認並無此必要。至原告等質疑被告未依八十八年六
    月二十二日八十八鐵人一字第○一四六三九號函，由被告各一級單位主管及鐵路
    工會理事長組成提敘審查委員會，並經全體委員三分之二出席，及出席委員過半
    數之同意，即作成決議乙節，除原告等並未舉證以實其說外，被告並提出九十年
    五月十一日「本局現職佐級資位人員曾任基層服務員服務年資擬辦理提敘會議」
    之會議紀錄（含簽到名單）證明其已依上開函示意旨召開會議並作成決議，然本
    件誠如原告等所主張薪級之得否提敘，尚非得以投票表決方式決定，因此，本件
    仍應回歸上開銓敘部函示及被告函頒「台灣鐵路管理局基層服務員考取資位任職
    後提敘薪級作業要點」之規定，方屬的論。
五、經查，原告甲○○係自七十一年八月十三日起至七十九年三月二十日止任被告依
    「基層服務員暫行管理辦法」僱用之基層服務員，嗣應七十八年特種考試交通事
    業鐵路人員考試佐級業務類運輸營業科考試及格，並自七十九年三月二十日任被
    告業務佐資位站務佐理，復於八十五年應交通事業鐵路人員升資考試佐級晉升員
    級考試及格，並於八十五年十二月三十日任被告業務員資位課員在案。另原告乙
    ○○係自六十九年十一月一日起至七十七年二月十二日止任被告僱用基層服務員
    ，嗣應七十七年特種考試交通事業鐵路人員考試佐級業務類運輸營業科考試及格
    ，並自七十七年二月十二日起任被告業務佐資位站務佐理在案。原告等前任被告
    基層服務員，均係依被告自行訂定進用管理辦法並報經其上級主管機關核備有案
    而進用之僱用人員，且原任基層服務員職務與現任資位人員職務性質相近，此為
    兩造不爭之事實，因此，原告等前任基層服務員年資是否得予提敘薪級，依上開
    銓敘部函示及被告函頒「台灣鐵路管理局基層服務員考取資位任職後提敘薪級作
    業要點」之規定，應視其原任基層服務員職務與現任資位人員職務之「資位」是
    否相當而定。查該僱用基層服務員，係被告為靈活用人及降低用人營運成本，依
    自行訂定進用管理辦法並報經其上級主管機關核備有案而進用之人員，乃佔預算
    員額職缺之無資位人員（亦即凍結佐級、士級預算員額，將該員額預算改為僱用
    無須考試及格之人員），基層服務員雖佔用佐級、士級職缺，然其位階並非相當
    佐級、士級人員。另查基層服務員之薪給，係於被告自行訂定之「臺灣鐵路管理
    局基層服務員暫行管理辦法」（八十年二月修正為要點）中自成體系予以規範，
    雖係比照被告資位人員薪給表中士級資位人員之四十六級至三十四級訂定，及其
    薪點為一六○薪點至二八○薪點，但其分為二十七級，與現行被告資位人員薪給
    表中士級人員分為十三級【五十八年六月三日公布之「交通事業人員資位職務薪
    給表」分為十八級，八十二年九月二十四日修正發布之「交通事業人員資位職務
    薪給表」分為十七級】、佐級人員分為二十二級【五十八年六月三日公布之「交
    通事業人員資位職務薪給表」及八十二年九月二十四日修正發布之「交通事業人
    員資位職務薪給表」，均係分為二十二級】，兩者適用之薪資制度、結構及差距
    ，顯不相同。且基層服務員薪給表係特別為基層服務員薪給而訂定之單行規章，
    即視基層服務員暫行管理辦法（要點）之定位而定，而非基層服務員所佔之職缺
    而定。是原告等於擔任基層服務員期間雖係佔站務佐理之預算職缺，惟基層服務
    員原即係屬無資位人員，除其位階與佐級、士級人員並不相當外，且基層服務員
    之最高薪給僅至二八○薪點，與士級資位人員最高薪給至三二○薪點、佐級資位
    人員最高薪給至四三○薪點，亦不相當。綜上，被告於八十七年六月十六日召開
    「研商曾任基服員職務與現任職務之工作性質相近如何界定會議」中，認基層服
    務員年資與士級資位相當，核屬從寬認定（此項決議並經被告九十年五月十一日
    提敘資格審查委員會再次確認，基層服務員年資與士級資位相當，與佐級資位不
    相當）。被告爰據以認定原告等所擬提敘之基層服務員職務年資僅相當士級資位
    ，與渠等現職所分別擔任之員級課員及佐級站務佐理之資位顯不相當，而以系爭
    九十年五月二十八日九十鐵人一字第一一五九三號函否准所請，尚非無據。
六、綜上所述，本件原處分並無違誤，一再復審決定遞予維持，俱無不合。原告聲明
    撤銷一再復審決定及原處分，及請求被告追溯自八十四年十二月二十八日起辦理
    原告二人任職被告基層服務員之年資提敘作業，並將原告甲○○之資位提敘為佐
    級二十三級，原告乙○○提敘為佐級二十一級，均為無理由，應併予駁回。
七、兩造其餘攻擊防禦方法均與本件判決結果不生影響，故不逐一論述，併此敘明。
據上論結，本件原告之訴為無理由，爰依行政訴訟法第九十八條第三項前段、第一百
零四條，民事訴訟法第八十五條第一項前段規定，判決如主文。
中    華    民    國    九十二      年      七        月        三      日
                               臺 北 高 等 行 政 法 院  第 六 庭
                                           審 判 長 法  官  林樹埔
                                                    法  官  闕銘富
                                                    法  官  曹瑞卿
右為正本係照原本作成。
如不服本判決，應於送達後二十日內，向本院提出上訴狀並表明上訴理由，如於本判
決宣示後送達前提起上訴者，應於判決送達後二十日內補提上訴理由書（須按他造人
數附繕本）。
中    華    民    國    九十二      年      七        月        三      日
                                                    書記官  方偉皓


司法院資訊處製作；財團法人民間司法改革基金會備份。
